臺灣高雄地方法院刑事判決　　　　　　　　　　　　　九十一年度易字第七一七號
　　公　訴　人　臺灣高雄地方法院檢察署檢察官
　　被　　　告　乙○○
　　被　　　告　丙○○
　　被　　　告　甲○○
右列被告等因違反就業服務法案件，經檢察官聲請簡易判決處刑（九十年度偵字第九
五０號），本院高雄簡易庭認不宜予以簡易判決處刑（九十一年度雄簡字第二二三號
），簽移本院審理，本院判決如左：
      主  文
丙○○意圖營利而違反任何人不得媒介外國人非法為他人工作之規定，處有期徒刑
月，如易科罰金，以佰元折算壹日。緩刑年。未扣案新台幣捌仟元沒收。
乙○○免訴。
甲○○無罪。
      事  實
一、丙○○於民國八十八年夏天，受甲○○（當時籍設高雄市○鎮區○○路九十巷四
    號，另為無罪之諭知，詳如後述）之託，代為申請外籍勞工，以照顧甲○○之母
    （患有直腸癌），丙○○乃另行委託「陽碁國際有限公司」負責人吳清風（業經
    檢察官為不起訴處分確定）代為申請。後甲○○於八十八年十月間，因其母直腸
    癌發作在台北榮民總醫院住院治療，乃北上照顧其母，致丙○○與之失去聯絡，
    而丙○○所代為申請之印尼籍外勞ＩＳＡＨ即將於同年十二月十三日入境，丙○○恰因友人乙○○（另為免訴之諭知，詳如後述）曾提及有申請外勞之意願，惟
    因條件不符而未果，竟明知未經主管機關許可，任何人不得媒介外國人非法為他
    人工作，而基於營利之意圖，於八十八年十二月十三日印尼籍外勞ＩＳＡＨ自高
    雄小港機場入境後，隨即將之帶往乙○○在高雄市○鎮區○○街十巷三一號住處
    ，非法為乙○○工作，負責照顧乙○○之子女及打掃工作，並向乙○○收取新臺
    幣（下同）一萬八千元之仲介費以牟利（扣除行政規費等，丙○○實賺八千元）
    ，乙○○則以每月一萬七千元代價聘僱印尼籍外勞ＩＳＡＨ。後於八十九年一月
    間，甲○○之母在台北病逝，丙○○始聯絡上甲○○，並向甲○○告知所申請之
    外勞已入境，惟甲○○已無僱用該外勞之必要，乃要丙○○辦理解聘手續，丙○○應允之，惟丙○○並未告知甲○○所申請之外勞已轉介為乙○○工作，亦未辦
    理解聘手續。嗣經警循線於八十九年十二月十二日，在前開瑞田街處當場查獲印
    尼籍外勞ＩＳＡＨ。
二、案經高雄市政府警察局前鎮分局移送臺灣高雄地方法院檢察署檢察官偵查聲請簡
    易判決處刑，本院高雄簡易庭認不宜予以簡易判決處刑，簽移本院審理。
      理  由
一、有罪部分：
  (一)、右揭事實，業據被告丙○○自白不諱，核與同案被告乙○○、甲○○於本院審
      理時，及印尼籍外勞ＩＳＡＨ於警訊時供述情節相符，並有外勞居留口卡、外
      僑入出境記錄各一份在卷可憑，足認被告丙○○之自白與事實相符，應屬可信
      。是本件事證已明，被告丙○○犯行洵堪認定。
  (二)、按行為後法律有變更者，適用裁判時之法律。但裁判前之法律有利於行為人者
      ，適用最有利於行為人之法律，刑法第二條第一項定有明文。查就業服務法已
      於九十一年一月二十一日修正公布，於同年月二十三日起生效施行，依修正後
      就業服務法第四十五條規定：「任何人不得媒介外國人非法為他人工作。」、
      同法第六十四條第二項規定：「意圖營利而違反第四十五條規定者，處三年以
      下有期徒刑、拘役或科或併科新臺幣一百二十萬元以下罰金。」，與修正前（
      即八十六年五月二十一日修正公布）同法第五十六條規定：「任何人不得媒介
      外國人非法為他人工作。」，同法第五十九條第一項、第二項規定：「違反第
      五十六條規定者，處六月以下有期徒刑、拘役或科或併科新臺幣十五萬元下罰
      」、「意圖營利而犯前項之罪者，處三年以下有期徒刑、拘役或科或併科新臺
      幣六十萬元以下罰金。」（就業服務法雖曾於被告丙○○為犯罪行為後之八十
      九年一月二十六日亦有修正，惟此二條文並未修正）比較，自以八十六年五月
      二十一日修正公布之就業服務法第五十九條第二項規定為最有利於行為人之法
      律，自應適用該項之規定。核被告丙○○所為，係違反修正前（即八十六年五
      月二十一日修正公布）就業服務法第五十六條之規定，應依同法第五十九條第
      二項論處。爰審酌被告丙○○媒介外國人非法工作，對於社會治安與國人之工
      作權影響程度極大，惟犯罪坦承犯行，態度尚稱良好，且前未曾受有期徒刑以
      上刑之宣告，此有台灣高等法院被告全國前案紀錄表、臺灣高雄地方法院檢察
      署刑案資料查註紀錄表附卷可參，素行良好等一切情狀，量處如主文所示之刑
      ，並諭知易科罰金之折算標準。又被告丙○○前未曾受有期徒刑以上刑之宣告
      ，已如前述，其因一時失慮，致觸犯刑章，經此偵、審程序，當知警惕，諒無
      再犯之虞，本院認對其所宣告之刑以暫不執行為適當，爰併諭知緩刑三年，以
      啟自新。再者，被告丙○○自承仲介實際所得為八千元，自屬因犯罪所得之物
      ，依刑法第三十八條第一項第三款宣告沒收。至於被告丙○○犯罪後，刑法第
      四十一條雖於九十年一月十日修正公布，惟被告所犯之罪，於該法條修正前，
      如受六月以下有期徒刑或拘役之宣告，依修正前刑法第四十一條規定，亦應並
      諭知易科罰金之折算標準，顯無新舊法比較、從新從輕之問題，自無刑法第二
      條第一項之適用，附此說明。
二、免訴、無罪部分：
  (一)、公訴意旨略以：被告丙○○受被告甲○○委託代為申請外籍勞工，嗣所申請之
      印尼籍勞工ＩＳＡＨ獲准於八十八年十二月十三日入境，詎被告丙○○、甲○○竟基於共同犯意，媒介該印尼籍勞工ＩＳＡＨ受僱於被告乙○○，乃被告乙○○未經許可聘僱該印尼籍勞工ＩＳＡＨ，在高雄市○鎮區○○街十巷三十一
      號住處從事幫傭工作，嗣於八十九年十二月十二日，在前開工作地點為警當場
      查獲，因認被告陳照賢涉嫌違反修正前（應指八十九年一月二十六日修正公布
      ）就業服務法第五十三條第三款之規定，應依修正前就業服務法第五十八條第
      一項前段論處；被告甲○○涉有違反修正前（應指八十六年五月二十一日修正
      公布）就業服務法第五十六條之規定，應依修正前就業服務法第五十九條第一
      項前段論處等語。
  (二)、按犯罪後之法律已廢止其刑罰者，應諭知免訴之判決，刑事訴訟法第三百零二
      條第四款定有明文。又行為後法律有變更者，適用裁判時之法律，刑法第二條
      第一項前段亦有明文。查本件被告乙○○行為後，就業服務法已於九十一年一
      月二十一日修正公布，並自同年月二十三日生效；原就業服務法（即指八十九
      年一月二十六日修正公布）第五十三條第三款：「雇主不得有左列行為：三、
      未經許可聘僱或留用他人所申請聘僱之外國人」，改列為修正後之第五十七條
      第一款，並修正為：「雇主聘僱外國人不得有下列行為：一、聘僱未經許可、
      許可失效或他人申請聘僱之外國人」。而原就業服務法（即八十九年一月二十
      六日修正公布）第五十八條第一項：「違反第五十三條第一款、第二款或第三
      款規定，其聘僱或留用人數為一人者，處六月以下有期徒刑、拘役或科或併科
      新台幣九萬元以下罰金；其聘僱或留用人數為二人以上者，處三年以下有期徒
      刑、拘役或科或併科新台幣三十萬元以下罰金」之規定。改列為修正後之第六
      十三條第一項，並修正規定為：「違反第四十四條或第五十七條第一款、第二
      款規定者，處新台幣十五萬元以上七十五萬元以下罰鍰。五年內再違反者，處
      三年以下有期徒刑、拘役或科或併科新台幣一百二十萬元以下罰金」，即對於
      違反修正後第五十七條第三款「雇主不得未經許可聘僱或留用他人所申請聘僱
      之外國人」，原雖定有刑事罰則，但修正後之就業服務法已將第一次行為廢止
      而改科以行政罰鍰。是綜上所述，被告乙○○「未經許可聘僱他人所申請聘僱
      之外國人」行為後，就業服務法業已廢止相關刑罰，揆諸首揭法條之說明，應
      為免訴之判決。
  (三)、按犯罪事實應依證據認定之，無證據不得推定其犯罪事實；另不能證明被告犯
      罪者，應諭知無罪之判決，刑事訴訟法第一百五十四條、第三百零一條第一項
      分別定有明文。又刑事訴訟法上所謂認定犯罪事實之證據，係指足以認定被告
      確有犯罪行為之積極證據而言，該項證據自須適合於被告犯罪事實之認定，始
      得採為斷罪資料；而認定不利於被告之事實，須依積極證據，苟積極證據不足
      為不利於被告事實之認定時，即應為有利於被告之認定，更不必有何有利之證
      據。另認定犯罪事實所憑證據，雖不以直接證據為限，間接證據亦包括在內；
      然而無論直接或間接證據，其為訴訟上之證明，須於通常一般之人均不致有所
      懷疑，而得確信其為真實之程度者，始得據為有罪之認定（最高法院二十九上
      字第三一０五號、三十年上字第八一六號、七十六年台上字第四九八六號判例
      均足資參照）。訊據被告甲○○堅決否認有違反就業服務法犯行，辯稱：「伊
      約於八十八年夏天，請丙○○申請外勞後，就於八十八年十月北上照顧母親，
      和丙○○失去聯絡，後來八十九年一月間伊母親去逝，聯絡上丙○○，才知道
      外勞已經入境，但因已無需要，才要丙○○把外勞送回去，伊不知道外勞在乙○○那裡工作」等語。經查，本件案發前，被告乙○○並不認識被告甲○○，
      亦未委託被告甲○○辦理外勞引進事務，此業經乙○○於本院審理時供述明確
      ，且被告甲○○前開辯解亦與被告丙○○供述相符，又本件獲得仲介費用者為
      被告丙○○，被告甲○○並未獲任何利益，此亦經被告丙○○供述在卷，則被
      告甲○○之行為，顯與修正前就業服務法第五十九條第二項規定之構成要件不
      符；是綜上所述，尚難認被告甲○○就被告丙○○媒介印尼籍勞工ＩＳＡＨ為
      被告乙○○工作，知情並有參與，自無將其以違反就業服務法罪名相繩之理。
      此外復查無其他積極證據足資證明被告甲○○有何違反就業服務法犯行，不能
      證明其犯罪，自應為被告甲○○無罪之諭知。
據上論斷，應依刑事訴訟法第四百五十二條、第二百九十九條第一項前段、第三百零
一條第一項、第三百零二條第四款，修正前（即八十六年五月二十一日修正公布）就
業服法第五十六條、第五十九條第二項，刑法第二條第一項、第十一條前段、第四十
一條第一項、第七十四條第一款、第三十八條第一項第三款，罰金罰鍰提高標準條例
第二條，判決如主文。
中      華      民      國    九十一    年      四      月    二十二    日
                                  臺灣高雄地方法院刑事第一庭
                                      法  官  曾  逸  誠
右正本證明與原本無異。
如不服本判決，應於判決送達後十日內，向本院提出上訴狀。
                                      書記官  張  金  蘭
中    華    民    國      九十一      年      四      月      二十三   日
附錄法條：
條正前就業服務法第五十六條：
任何人不得媒介外國人非法為他人工作。
條正前就業服務法第五十九條第二項：
意圖營利而犯前項之罪者，處三年以下有期徒刑、拘役或科或併科新臺幣六十萬元以
下罰金。
